【裁判字號】    99,聲,113
【裁判日期】    990611
【裁判案由】    選派清算人
【裁判全文】
臺灣臺中地方法院民事裁定               99年度聲字第113號
聲  請  人  丙○○
送達代收人  甲○○
相  對  人  仕偉實業有限公司
法定代理人  乙○○
上列聲請人與相對人仕偉實業有限公司間因公司清算事件，聲請
選派清算人，本院裁定如下：
    主  文
選派陳貴端會計師(通訊地址：台中市○區○○○路一三０號八
樓之一)為仕偉實業有限公司清算人。
聲請程序費用新台幣壹仟元由相對人負擔。
    理  由
一、本件聲請意旨略以：聲請人與訴外人乙○○於民國(下同)95
    年間共同出資設立相對人仕偉實業有限公司，登記資本額為
    新台幣(下同)400萬元，聲請人及訴外人乙○○各登記出資
    額200萬元，並由訴外人乙○○擔任相對人公司董事。嗣於
    97年10月間，訴外人乙○○將相對人公司辦理停業，因聲請
    人對相對人公司之財務狀況迭有爭議，幾經協調後，雙方同
    意將相對人公司解散，並進行清算，且因聲請人與訴外人乙
    ○○對清算人之選任亦有爭執，股東間互信基礎薄弱，已不
    適宜由股東擔任清算人，雙方乃於99年4月14日在鈞院臺中
    簡易庭調解成立，雙方同意解散相對人號公司，並同意由法
    院選派相對人公司清算人，此有鈞院99年度司中調字第530
    號調解程序筆錄可憑，爰以相對人公司股東身分，依公司法
    第113條準用第79條、第81條規定聲請為相對人公司選派清
    算人，以維護相對人公司股東權益等語。
二、按有限公司之清算，依公司法第113條規定準用無限公司之
    規定，而無限公司清算人之選任，依公司法第79條規定：「
    公司之清算，以全體股東為清算人。但本法或章程另有規定
    或經股東決議，另選清算人者，不在此限。」，同法第81條
    亦規定：「不能依第79條規定定其清算人時，法院得因利害
    關係人之聲請，選派清算人。」經查：聲請人主張上揭事實
    ，已據其提出相對人公司設立登記表、公司章程及本院99年
    度司中調字第530號調解程序筆錄等影本各在卷為憑，核屬
    相符，本院認為相對人公司為有限公司，其清算人之選任應
    依首揭公司法第113條準用同法第79條、第81條規定定之，
    而依聲請人提出之相對人公司章程，並未就公司清算之清算
    人選任設有規定，自應以全體股東即聲請人與訴外人乙○○
    等2人為清算人，然聲請人與訴外人乙○○間之股東互信基
    礎薄弱，遂於上開時間在本院臺中簡易庭就股權爭議事件達
    成調解，雙方同意由法院選派相對人公司清算人，已如前述
    ，此種情形應認係相對人公司股東即聲請人與訴外人乙○○
    間已無法依股東決議選任清算人甚明，而聲請人既為相對人
    公司之股東，即為法律上之利害關係人，故聲請人以利害關
    係人身分聲請法院選派清算人，依首揭法條規定，即無不合
    ，應予准許。
三、又公司法第84條規定：「清算人之職務如左：(一)了結現務
    。(二)收取債權、清償債務。(三)分派盈餘或虧損。(四)分
    派賸餘財產。清算人執行前項職務，有代表公司為訴訟上或
    訴訟外一切行為之權」，且依公司法第86條第1項規定，清
    算人就任後，應即檢查公司財產情形，造具資產負債表及財
    產目錄，送交各股東查閱，可見清算人就任後之首要職務在
    於「檢查」公司財產及財務狀況，此部分自應由具有財務會
    計專業智識之客觀公正人士如會計師充任，始為適當。本院
    乃依聲請人之聲請函詢社團法人臺灣省會計師公會推薦適當
    人選，並經社團法人臺灣省會計師公會推薦陳貴端會計師擔
    任本件清算人，本院從社團法人臺灣省會計師公會提供之陳
    貴端會計師相關簡介發現，陳貴端會計師之學經歷俱優，從
    事會計師業務多年，亦在私立逢甲大學擔任教職多年(歷任
    該校會計學系教授、系主任、會計及財稅研究所所長、財經
    法律研究所教授等)，乃極為適當之人選，爰選派陳貴端會
    計師為相對人公司清算人。
四、再相對人公司雖經股東即聲請人及訴外人乙○○合意解散，
    並委託代理人向主管機關之經濟部中部辦公室申請辦理解散
    登記，但該公司解散登記迄今仍未辦妥，究其原因，乃主管
    機關之經濟部中部辦公室要求補正「解散登記申請書，請以
    公司及清算人名義具名蓋章辦理」，此有卷附經濟部中部辦
    公室99年6月7日經中三字第09932131820號函及經濟部99年5
    月21日經授中字第09932058790號函可稽，故本院選派之相
    對人公司清算人陳貴端會計師自應在就任清算人後接手補正
    上開事項，以利相對人公司清算事務之進行，附此敘明。
五、依非訟事件法第21條第2項、民事訴訟法第95條、第78條，
    裁定如主文。
中    華    民    國    99    年     6    月    11    日
                  民事第三庭    法  官  林金灶
以上正本係照原本作成。
本裁定不得抗告。
中    華    民    國    99    年     6    月    11    日
                                書記官  李國敬

司法院資訊處製作；財團法人民間司法改革基金會備份。
